【裁判字號】    99,台上,6402
【裁判日期】    991021
【裁判案由】    妨害性自主
【裁判全文】
最高法院刑事判決            九十九年度台上字第六四○二號
上  訴  人  甲○○（即Ａ１）
上列上訴人因妨害性自主案件，不服台灣高等法院高雄分院中華
民國九十七年十一月十三日第二審判決（九十七年度上訴字第一
四六九號，起訴案號：台灣高雄地方法院檢察署九十六年度偵字
第二七八七六號），提起上訴，本院判決如下：
    主  文
原判決撤銷，發回台灣高等法院高雄分院。
    理  由
本件原判決認定：上訴人甲○○（即Ａ１）在屏東縣內某處開設
服飾店，僱用甲女（姓名、年籍均詳卷，警卷代號 0000-0000）
在店內擔任店長職務，上訴人則於每星期四前往該店補貨、收取
貨款。民國九十六年二月十五日，上訴人前往該服飾店收取貨款
時，發現甲女未徵得其同意，擅自在店內擺設他人飾品販售，上
訴人遂以侵權為由，要求甲女賠償，並於同年三月六日寄發存證
信函予甲女，又在同年四月十八日、十九日撥打甲女之行動電話
，邀約甲女於同月二十一日下午一時許，至○○市○○路與○○
路口見面商討賠償事宜，甲女依約前往，雙方見面後，上訴人即
以自用小客車搭載甲女，並以需商談和解為由，於同日下午二時
二十六分許，將小客車駛至○○縣○○鄉○○路「○○汽車旅館
」，二人進入該汽車旅館二二八號房間後，上訴人要求甲女簽下
六張本票作為賠償，經甲女當場如數簽發交予上訴人後，上訴人
又對甲女表示只需與其性交一次即可抵銷一張本票之債務，甲女
當場拒絕，上訴人竟基於強制性交之故意，違反甲女意願，強行
將甲女抱至床上，撫摸其胸部及陰部，並強吻甲女嘴、臉及強壓
其身體，再以手指伸入甲女內褲並插入其陰道，以此方式對甲女
強制性交得逞等情。因而撤銷第一審諭知上訴人無罪之判決，改
判論處上訴人犯強制性交罪刑，固非無見。
惟查：(一)、有罪判決書，應於理由內記載認定犯罪事實所憑之證
據及其認定之理由，為刑事訴訟法第三百十條第一款所明定。所
稱認定之理由，當然包括法院對卷存證據資料，為如何之取捨及
其何以形成此項心證之判斷理由在內，均應為詳實之論敘，否則
即為判決不載理由，依同法第三百七十九條第十四款上段規定，
其判決當然違背法令。原判決雖以驗傷診斷證明書據為甲女指述
其遭上訴人強制性交之佐憑，但該驗傷診斷書所載內容為何？與
甲女所述被強制性交之事實究有何關聯性？原判決俱未敘明，僅
籠統載稱：上開事實，業據甲女於偵審中結證甚詳，並有驗傷診
斷書一份附卷可稽云云（見原判決第三頁第一至五行），致本院
對其證據之取捨是否合乎證據法則，其證據能力如何形成心證，
及適用法則是否妥當等事項，均屬無從憑斷，難認適法。(二)、被
害人之陳述如無瑕疵，且就其他方面調查又與事實相符，固足採
為科刑之基礎，倘其陳述尚有瑕疵，而在未究明前，遽採為論罪
科刑之根據，即非適法。甲女在第一審就其遭性侵害後離開現場
之過程，或稱行為後其受驚嚇，躲在廁所內將門反鎖，約五、六
分鐘後，始走出廁所，並直接離開房間，在外面等上訴人再一同
離去；或稱其係跟上訴人說要離開時再叫我，就先走到樓下等上
訴人，上訴人很快就下來，渠等才一起上車。就其在事後一週主
動打電話給上訴人之用意，或稱其係要求上訴人談性侵害之事；
或稱其是要問上訴人如何處理持有其簽發本票之事，其希望能將
本票之事解決云云。其前後所述未盡相符，且於遭上訴人性侵害
後，仍逕自在房間外等候上訴人，並相偕離去，又在事隔一週後
，因主動要求上訴人解決其簽發交付之六紙本票未果，始提起本
件告訴，則能否謂其所述全無瑕疵，已達於通常一般人均不致有
所懷疑，而得確信為真實之程度？即非無疑。原審未進一步釐清
審認，僅籠統謂甲女行為後猶自行在汽車旅館內等待上訴人偕同
離去，乃屬正常反應，暨其事隔一週後，為和平處理本票問題，
而主動聯絡上訴人，嗣後始提出告訴，亦屬人情之常云云，即遽
採甲女所述猶待辨明且屬相互齟齬之說詞，作為判決之論據，非
唯速斷，並有判決理由矛盾之違誤。(三)、原判決雖依甲女所述，
認係上訴人提議至汽車旅館商談侵權之和解事宜，而謂「汽車旅
館多為男女情侶幽會之場所，被告（上訴人，下同）與甲女僅屬
老闆、店員關係，並無男女私情，又有侵權賠償之衝突，二人實
無前往汽車旅館商討賠償事宜之理由，足見被告將車輛駛入『○
○汽車旅館』之目的，意在藉機染指甲女」，並資為上訴人確有
強制性交甲女之論據。惟甲女既係成年女子，且擔任服飾店店長
，閱歷非淺，自亦知汽車旅館是否適合為其與上訴人談論民事賠
償之場所，何以竟甘偕同往？而上訴人在警詢時係陳稱：「我之
前在與被害人見面時，就要求他在○○市○○路與○○路口一家
麥當勞速食餐廳內談論債務情事，但被害人稱麥當勞速食餐廳內
太吵，後來我駕車由○○市○○路行經○○市○○路附近時，被
害人即提議我前往○○汽車旅館內書寫和解書及本票的」、「我
肯定是被害人提議的」、「我本來不答應，是被害人告訴我說他
們出去玩，都是住在汽車旅館內，又沒有什麼」各等語（見警卷
第三至四頁），何以不足憑採？原判決並未說明論述，即遽採甲
女之說詞為不利上訴人之論斷，理由亦嫌欠備。上訴意旨指摘原
判決不當，非無理由，因原判決上述之違背法令，影響於事實之
確定，本院無可據以自為裁判，應將原判決撤銷，發回原審法院
更為審判。
據上論結，應依刑事訴訟法第三百九十七條、第四百零一條，判
決如主文。
中    華    民    國  九十九  年    十    月  二十一  日
                      最高法院刑事第六庭
                          審判長法官  謝  俊  雄  
                                法官  陳  世  雄  
                                法官  魏  新  和  
                                法官  徐  文  亮  
                                法官  吳  信  銘  
本件正本證明與原本無異
                                      書  記  官  
中    華    民    國  九十九  年    十    月  二十五  日
                                                     m

司法院資訊處製作；財團法人民間司法改革基金會備份。
